【裁判字號】    95,上訴,1456
【裁判日期】    950921
【裁判案由】    違反毒品危害防制條例
【裁判全文】
臺灣高等法院高雄分院刑事判決        95年度上訴字第1456號
上  訴  人
即  被  告  甲○○
上列上訴人因違反毒品危害防制條例案件，不服臺灣高雄地方法
院94年度訴字第3504號中華民國95年5月24日第一審判決（起訴
案號：臺灣高雄地方法院檢察署94年度毒偵字第6634號），提起
上訴，本院判決如下：
     主  文
上訴駁回。
     事  實
一、甲○○曾於民國91年間因施用毒品案件，經臺灣高雄地方法
    院以92年度毒聲字第2593號裁定送強制戒治，於93年4 月27
    日期滿執行完畢，竟於強制戒治執行完畢後5 年內，復基於
    施用第一級毒品海洛因及施用第二級毒品甲基安非他命之概
    括犯意，自94年7 月8 日上午8 時30分許起，連續在高雄縣
    岡山鎮○○路104 號家中，以將海洛因摻入香煙內點燃吸食
    ，或以針筒注射之方式，施用海洛因多次，平均每日施用1
    次，最後1 次於94年7 月16日下午2 時30分許，在前址住處
    施用；另自94年7 月8 日下午1 、2 時許起，連續在上開住
    處，以將甲基安非他命置於玻璃吸食器內燒烤吸食之方式，
    施用甲基安非他命多次，平均每日施用1 次，最後1 次於94
    年7 月16日下午1 時許，在上開住處施用。嗣於94年7 月16
    日下午2 時40分許，在高雄縣岡山鎮○○路109 號前，經警
    盤查而查獲，並扣得其所持有之海洛因1 包（淨重0.12公克
    ，與含海洛因之包裝袋1 個）以及殘留海洛因之注射針筒1
    支。
二、案經高雄縣政府警察局岡山分局報請臺灣高雄地方法院檢察
    署檢察官偵查起訴。
    理  由
一、上訴人即被告甲○○於本院審理期日，經合法傳喚，無正當
    理由不到庭，惟其於本院準備程序時，對於上開施用第一級
    毒品及第二級毒品之犯罪事實，已坦承不諱，僅否認扣案之
    白色粉末1 包及注射針筒1 支為其所有，辯稱該扣案物品係
    其在地上拾獲云云。惟查上開犯罪事實，業據其於原審審理
    時坦承不諱（原審卷第95頁），且其為警所採尿液經送台灣
    檢驗科技股份有限公司鑑驗結果，確呈嗎啡及甲基安非他命
    陽性反應，有該公司出具之濫用藥物尿液檢驗報告1 紙附卷
    可稽（見偵卷第19頁）；復扣案之白色粉末1 包與針筒1支
    ，確係分別自被告手上之報紙及被告所穿上衣口袋內查獲乙
    節，亦據證人即本件查獲警員丙○○、乙○○於本院證述在
    卷（本院95年9 月14日審判筆錄第2 、3 頁），而該白色粉
    末確係海洛因，注射針筒內亦含有海洛因等節，亦據法務部
    調查局及高雄醫學大學附設中和紀念醫院鑑驗屬實，此有法
    務部調查局鑑定通知書及上開醫院之檢驗報告各1 紙在卷可
    稽（原審卷第24、29頁）；再被告前於91年間，因施用毒品
    案件，經臺灣高雄地方法院以92年度毒聲字第2593號裁定送
    強制戒治，於93年4 月27日期滿執行完畢，此有臺灣高等法
    院被告前案紀錄表及本院院內索引卡紀錄表報表可按，是被
    告確係於前案強制戒治期滿執行完畢後5 年內，又為本件施
    用毒品犯行無訛；從而，本案事證明確，被告犯行堪以認定
    ，應予依法論科。
二、核被告所為，係犯毒品危害防制條例第10條第1 項之施用第
    一級毒品罪及同條第2 項之施用第二級毒品罪。被告持有海
    洛因及甲基安非他命之低度行為，應為施用海洛因及甲基安
    非他命之高度行為所吸收，均不另論罪。其先後多次施用第
    一級毒品海洛因，及多次施用第二級毒品甲基安非他命，均
    時間緊接，所犯係構成要件相同之罪名，顯均係出於概括犯
    意反覆為之，應各依刑法第56條之規定均以連續犯論處，並
    分別加重其刑。又被告行為後，刑法第56條連續犯之規定，
    業於94年1 月7 日修正公布刪除，並於95年7 月1 日施行，
    則被告之犯行，因行為後新法業已刪除連續犯之規定，此刪
    除雖非犯罪構成要件之變更，但顯已影響行為人刑罰之法律
    效果，自屬法律有變更，依新法第2 條第1 項規定，比較新
    、舊法結果，仍應適用較有利於被告之行為時法律即舊法論
    以連續犯（最高法院95年第8 次刑事庭會議決議參照）。又
    被告前於86年間因妨害自由等案件，經臺灣高雄地方法院判
    處有期徒刑2 年確定，而同一事實，復由本院裁定交付流氓
    感訓處分確定，且除自86年11月14日因該案羈押外，又在87
    年1 月23日先執行流氓感訓處分，嗣因流氓感訓處分之執行
    已逾2 年，是以基於同一事實，臺灣高雄地方法院檢察署於
    88年12月4 日以雄檢銅崗87執5512字第81394 號函，認定流
    氓感訓處分執行既已逾2 年應折抵有期徒刑，而毋庸再執行
    上開判處之2 年有期徒刑，此有臺灣高雄地方法院治安法庭
    86年度感裁字第142 號裁定、本院治安法庭86年度感抗字第
    139 號裁定、臺灣高雄看守所出所證明書、臺灣高雄地方法
    院檢察署檢察官簽、臺灣高雄地方法院檢察署88年12月4 日
    雄檢銅崗87執5512字第81 394號函等在卷足憑（原審卷第52
    、53、57、113 ～11 5、116 ～117 頁），是本院認被告上
    開妨害自由乙案所判處之有期徒刑，於臺灣高雄地方法院檢
    察署88年12月4 日雄檢銅崗87執5512字第81394 號函文處分
    感訓處分折抵有期徒刑時，即為該有期徒刑執行完畢之時，
    且被告前揭流氓感訓處分於88年12月18日執行完畢出所，亦
    有卷附臺灣東成技能訓練所函文可據（原審卷第121 頁），
    而本案被告施用毒品犯行，係自94年7 月間才開始施用，業
    如前述，距上開有期徒刑折抵執行完畢之時，已逾5 年，尚
    與累犯之要件不符，附此敘明。復以其所犯施用海洛因及施
    用甲基安非他命用2 罪之間，犯意各別，行為互殊，應予以
    分論併罰。又修正後刑法第2 條第1 項規定：「行為後法律
    有變更者，適用行為時之法律。但行為後之法律有利於行為
    人者，適用最有利於行為人之法律」。被告行為後，刑法第
    51條業於94年1 月7 日修正公布，並於95年7 月1 日施行，
    修正前刑法第51條規定：「數罪併罰，分別宣告其罪之刑，
    依左列各款定其應執行者：」其中第5 款規定：「宣告多數
    有期徒刑者，於各刑中之最長期以上，各刑合併之刑期以下
    ，定其刑期。但不得逾二十年。」修正後刑法第51條第5 款
    規定：「宣告多數有期徒刑者，於各刑中之最長期以上，各
    刑合併之刑期以下，定其刑期。但不得逾三十年。」比較結
    果，修正後刑法並非較有利於行為人，依刑法第2 條第1 項
    前段之規定，仍應依修正前刑法，定其應執行之刑。
三、原審認被告罪證明確，因而適用毒品危害防制條例第10條第
    1 項、第2 項、第18條第1 項前段，刑法第11條、修正前刑
    法第56條、第51條第5 款規定，並審酌被告早於84年間即因
    違反麻醉藥品管理條例案件，經法院判處罪刑確定並執行完
    畢，嗣於毒品危害防制條例施行後，又於91年間因施用毒品
    行為，經法院裁處觀察勒戒、強制戒治，期滿執行完畢，並
    由臺灣高雄地方法院檢察署檢察官處分不起訴，此有臺灣高
    等法院被告前案紀錄表可按，竟仍無法戒絕用毒慣行，又為
    本案之施用毒品犯行，顯見其陷溺毒品之程度非低，難以自
    拔，以及其於原審審理時坦承犯行，態度良好等一切情狀，
    就施用第一級毒品部分，量處有期徒刑1 年，就施用第二級
    毒品部分，量處有期徒刑6 月，並定應執行有期徒刑1 年4
    月。另敘明扣案之海洛因1 包（淨重0.12公克，與含海洛因
    無法析離之包裝袋1 個），以及殘留海洛因之針筒1 支，均
    係查獲之毒品，依毒品危害防制條例第18條第1 項前段沒收
    銷燬之。其認事用法，核無不合，量刑亦屬允當。被告上訴
    意旨否認扣案物品為其所有，及原審量刑過重，指摘原判決
    不當，為無理由，應予駁回。
四、被告經合法傳喚，無正當理由不到庭，爰不待其到庭陳述，
    逕行判決。
據上論斷，應依刑事訴訟法第368條、第371條，判決如主文。
本案經檢察官王登榮到庭執行職務。
中    華    民    國    95    年    9     月    21    日
            刑事第六庭    審判長法  官 王光照
                                法  官 張盛喜
                                法  官 李璧君
以上正本證明與原本無異。
施用第一級毒品部分如不服本判決應於收受本判決後10日內向本
院提出上訴書狀，其未敘述上訴理由者，並得於提起上訴後10日
內向本院補提理由書狀（均須按他造當事人之人數附繕本）「切
勿逕送上級法院」。
其餘部分不得上訴。
中    華    民    國    95    年    9     月    21    日
                                書記官 唐奇燕
附錄本判決論罪科刑法條：
毒品危害防制條例第10條第1項、第2項：
施用第1級毒品者，處6月以上5年以下有期徒刑。
施用第2級毒品者，處3年以下有期徒刑。


司法院資訊處製作；財團法人民間司法改革基金會備份。
